臺灣屏東地方法院民事判決　　　　　　　95年度簡上字第98號
上　訴　人　佃彥有限公司
法定代理人　乙○○
訴訟代理人　焦文城律師
上訴人　　　戊○○
上列當事人間請求給付票款事件，兩造對於中華民國95年6 月8
日本院屏東簡易庭94年度屏簡第474 號第一審判決，各自提起上
訴，本院於民國96年5 月28日言詞辯論終結，判決如下：
    主  文
原判決關於駁回上訴人佃彥有限公司後開第二項之訴部分及訴訟
費用之裁判廢棄。
上訴人戊○○應再給付上訴人佃彥有限公司新臺幣伍拾貳萬陸仟
元，及自民國九十四年三月十六日起至清償日止，按週年利率百
分之六計算之利息。
上訴人戊○○上訴駁回。
第一、二審訴訟費用由上訴人戊○○負擔。
    事實及理由
一、按於第二審為訴之變更或追加，非經他造同意，不得為之。
    但第255 條第1 項第2 款至第6 款情形，不在此限；次按訴
    狀送達後，原告不得將原訴變更或追加他訴。但減縮應受判
    決事項之聲明者，不在此限，民事訴訟法第466 條第1 項、
    第255 條第1 項第3 款定有明文。茲上訴人佃彥有限公司於
    原審請求上訴人戊○○應給付如附表所示支票金額，及各自
    提示翌日起至清償日止，按週年利率百分之6 計算之利息，
    嗣於上訴程序中就附表編號1 、2 支票金額利息起算日縮減
    自94年3 月16日起算，經核與前開規定無不合，應予准許。
二、上訴人佃彥有限公司主張：上訴人佃彥有限公司持有戊○○
    簽發如附表所示之支票3 紙（下稱系爭3 紙支票）。詎屆期
    提示系爭3 紙支票，竟因存款不足而遭退票，未獲付款，為
    此爰依票據之法律關係，請求戊○○應給付佃彥有限公司如
    附表所示票款及各自附表所示提示日翌日起至清償日止，按
    週年利率百分之6 計算之利息。原審判決命戊○○應給付如
    附表編號3 所示之金額及自提示翌日起，按週年利率百分之
    6 計算之利息，駁回佃彥有限公司其餘請求，兩造分就敗訴
    部分不服提起上訴。並於本院聲明：(一)原審不利於上訴人佃
    彥有限公司部分判決廢棄。(二)上開廢棄部分，戊○○應再給
    付佃彥有限公司新臺幣（下同）526,0000元，及自民國94年
    3 月16日起至清償日止，按週年利率百分之6 計算之利息等
    語。
三、上訴人戊○○則以：上訴人戊○○簽發系爭支票3 紙與佃彥
    有限公司係為給付佃彥有限公司貨款，惟佃彥有限公司並未
    交付以系爭3 紙支票所購買之貨物，其中如附表所示編號3
    部分支票，係為預購貨物所簽發，實際亦未收到貨物，故無
    庸付款等語，資為抗辯。並於本院聲明：(一)原判決不利於上
    訴人戊○○部分廢棄。(二)上開廢棄部分佃彥有限公司在第一
    審之訴駁回。
四、查系爭3 紙支票為上訴人戊○○所簽發，其簽發原因係為向
    上訴人佃彥有限公司購買貨物之事實，為兩造所不爭執。是
    本件本院所應審究者為：(一)上訴人戊○○是否有收到佃彥有
    限公司交付與系爭3 紙支票面額所示之交易貨物？(二)佃彥有
    限公司是否得向戊○○請求系爭3 紙支票票款？經查：
  (一)有關上訴人戊○○是否有收到上訴人佃彥有限公司所交付與
    系爭3 紙支票面額所示之交易貨物部分：
  1.證人甲○○於本院證稱：戊○○所開設之永大商行是公司客
    戶，但負責業務員不是伊。如附表所示編號3 支票係伊與公
    司老闆乙○○去收取，係收取永大商行未付貨款。350,400
    元的貨已經交付，依據出貨單的日期給付。出貨時永大商行
    是否付錢伊不清楚，因為伊有收款單，拿收款單向永大商行
    收款，永大商行簽發如附表所示編號3 支票付款。公司運作
    模式，客戶跟公司或業務訂貨，由公司用電腦打出貨單，然
    後由公司運送貨物給客戶，若客戶當場有付清或付款都會在
    出貨單註明，如果都沒有付錢就是讓客戶簽名，將出貨單帶
    回公司等語（見原審卷第103 、104 頁）；復於本院證稱：
    原審卷第31至47頁送貨單是伊與乙○○去永大商行收款單據
    ，時間大約是94年2 月份。去的時候永大商行並未反應貨未
    收取，戊○○看完帳單後就將票簽發給我們，表示他有收到
    貨等語（見本院卷第53頁），參以佃彥公司提出出貨單據（
    見原審卷第31至47、52至57頁、62至67頁），除93年12月7
    日單據經證人丙○○於本院證述：該單據所載之貨物由伊送
    給戊○○並由其收受等語外，其餘10月份至1 月份之出貨單
    均由戊○○或其妻子簽收，復為戊○○所不爭執。且細核該
    出貨單上之收據金額，除佃彥有限公司表示已收取現金2,41
    0 元外，其餘金額與附表所示支票面額總額相符。雖附表1
    、2 所示支票對應帳單前後時間有所錯置，然證人丁○○即
    佃彥公司前會計亦於本院證稱：丙○○負責廠商在後面的時
    候才比較晚收回，印象當中丙○○收的貨款並未將貨款全數
    收回，因為他表示商號沒有那麼多錢，有時候會分2 次給等
    語，應係丙○○於收取帳款時未依公司規定於當月25日前請
    款所致，則佃彥公司主張戊○○已收受其交付如出貨單所載
    之貨物並簽發如附表所示支票付款，應堪採信。
  2.另戊○○於原審初承認有收取如附表所示編號3 所示支票面
    額貨物，否認有收到編號1 、2 支票面額貨物，嗣辯稱系爭
    3 紙支票均為預付貨款，未收到貨物等語。惟證人甲○○已
    於本院證稱：公司有預付貨款制度，因為公司所賣的一些產
    品市場價格波動很大，所以客戶會先購買大量的物品。預付
    貨款的流程為證人接完單之後，回公司打出貨單，出貨單上
    產品及價格欄的後面會打上庫存或寄庫。然後把出貨單拿去
    客戶那邊請款。但是客戶的倉庫如果沒有辦法擺放，他們就
    會先預付款項，貨物就先寄放在我們倉庫，事後如果客戶要
    求將貨品交付，我們會另外再繕打1 份出貨單，後面會記載
    「寄庫出清」，出貨單的格式和我們現在的都一樣等語（見
    本院卷第53、54頁），足見戊○○所簽發系爭3 紙支票如為
    預付貨款，會收到佃彥有限公司製作制式出貨單，惟迄至本
    件言詞辯論終結，戊○○均未提出該預付貨款之出貨單，其
    前開所辯，顯難採信。
  3.另證人丙○○亦先後於原審證述：系爭3 紙支票係戊○○支
    付貨款簽發與佃彥有限公司，附表所示編號3 支票是乙○○
    去收取，戊○○並未收到如附表所示編號1 、2 支票，該2
    紙支票係戊○○預付之貨款等語（見原審卷第70頁）；及附
    表編號3 支票貨物並未交付戊○○，該支票為預付貨款，戊○○有支付現金給伊，係支付之前的貨款，不是這一批350,
    400 元的貨款，給了多少錢忘記了，在簽發編號3 支票前，
    戊○○與公司間的帳已經結清，並未積欠任何貨款，伊有收
    的是開立前開支票之前所有貨款等語（見原審卷第105 、10
    6 頁）。依證人第一次證述內容，預付貨款之支票為附表所
    示編號1 、2 支票，並不包括編號3 支票。編號3 支票因為
    證人甲○○所收取，而當場戊○○亦表示有拿到354,000 元
    支票所示之貨物，故證人丙○○當時並未表示編號3 支票亦
    為預付貨款，嗣因戊○○改稱附表所示編號3 亦為預付貨款
    所簽發後，丙○○始改變其證詞，足見證人丙○○事後為配
    合戊○○說詞，乃改稱編號3 支票亦為預付貨款。
  4.另戊○○為證明丙○○證詞可信度，復於原審提出以丙○○
    名義製作之寄庫收據（見原審卷第120 頁），惟該收據記載
    寄庫550,400 元，簽發票號0000000 號、0000000 號2 紙支
    票，對於附表編號1 、2 支票是否亦為預付貨款，無從證明
    ，戊○○對於已收貨物業以支付現金部分，雖經證人丙○○
    證述已收取等語，然丙○○與佃彥有限公司間有業務侵占糾
    葛既尚在訴訟中，而以其名義製作寄庫收據而非以公司名義
    製作制式出貨單，復參以丙○○前後證詞不一致，實難據丙○○所述，而為戊○○有利之認定。而戊○○抗辯佃彥有限
    公司所提出出貨單之貨款已支付完畢，亦並未舉證證明，其
    抗辯系爭3 紙支票為預付貨款，並未收取佃彥有限公司送交
    貨物，顯不足採。
  (二)有關上訴人佃彥有限公司是否得向上訴人戊○○請求系爭3
    紙支票票款部分：
    按執票人向支票債務人行使追索權時，得請求自為付款提示
    日起之利息，如無約定利率者，依年利6 釐計算，票據法第
    133 條定有明文。茲戊○○是否有收到佃彥有限公司所交付
    與系爭3 紙支票所示之交易貨物已如前述，前開票據因存款
    不足而退票，亦有退票理由單附卷可稽，則戊○○即應負票
    據付款責任，佃彥有限公司以持有系爭3 紙支票為由，依前
    揭規定請求戊○○給付票款，及自94年3 月16日起至清償日
    止，按週年利率百分之6 計算之利息，即有理由。
五、綜上所述，佃彥有限公司依票據法律關係，請求戊○○給付
    876,400 元，及自94年3 月16日起至清償日止，按週年利率
    百分之6 計算之利息，即屬正當，應予准許。原審就佃彥公
    司請求戊○○給付逾350,400 元，及自94年3 月16日起至清
    償日止按週年利率百分之6 計算之利息部分為佃彥有限公司
    敗訴之判決，尚有未洽。佃彥有限公司上訴意旨指摘原判決
    不當，求予廢棄改判，為有理由，爰由本院予以廢棄改判如
    主文第2 項所示。另原審判決戊○○應給付佃彥有限公司35
    0,400 元及利息部分，核無不合，戊○○上訴意旨，指摘原
    判決此部分不當，聲明廢棄改判，為無理由，應將此部分上
    訴駁回。
六、本件事證已臻明確，兩造其餘攻擊防禦方法及所提證據，經
    核於結果不生影響，爰不一一論述，併此敘明。
據上論結，本件上訴人佃彥有限公司上訴為有理由，上訴人戊○○之上訴為無理由，依民事訴訟法第436 條之1 第3 項、第449
條第1 項、第450 條、第78條，判決如主文。
中　　華　　民　　國　　96　　年　　6 　　月　　11　　日
                  民事第一庭    審判長法　官　徐美麗
                                      法  官  葉力旗
                                      法  官  邱玉汝
正本係照原本作成。
本判決不得上訴。
中　　華　　民　　國　　96　　年　　6 　　月　　13　　日
                                      書記官  魏慧夷
┌────────────────────────────────┐
│附表：                                                          │
├──┬──────┬───────┬──────┬───────┤
│編號│發 　票 　日│金  　　　  額│提   示   日│支　票　號　碼│
│    │            │（ 新 臺 幣 ）│            │　　　　　　　│
├──┼──────┼───────┼──────┼───────┤
│001 │94年2月25日 │242,000元     │94年3月3日  │AC0000000     │
├──┼──────┼───────┼──────┼───────┤
│002 │94年2月28日 │284,000元     │94年3月1日  │AC0000000     │
├──┼──────┼───────┼──────┼───────┤
│003 │94年3月15日 │350,400元     │94年3月15日 │AC0000000     │
└──┴──────┴───────┴──────┴───────┘
